【裁判字號】    95,上訴,3175
【裁判日期】    951102
【裁判案由】    強盜等
【裁判全文】
臺灣高等法院刑事判決                95年度上訴字第3175號
上  訴  人  台灣桃園地方法院檢察署檢察官
被      告  乙○○（原名林緯隆）
公設辯護人  本院公設辯護人陳德仁
上列上訴人因被告強盜等案件，不服臺灣桃園地方法院95年度訴
字第1081號，中華民國95年7月19日第一審判決 （起訴案號：臺
灣桃園地方法院檢察署95年度偵字第6331號），提起上訴，本院
判決如下：
    主  文
上訴駁回。
    事  實
一、乙○○（原名林緯隆）意圖為自己不法之所有，基於竊盜犯
    意，於民國95年2月8日中午12時40分許，在桃園縣龜山鄉○
    ○路100 號「統一便利商店」內，趁店員疏未注意之際，徒
    手竊取店內貨架上擺放之「熱血江湖遊戲包」3個、蠶豆2包
    （合計價值約新臺幣957 元），得手後藏放於大衣口袋內，
    而逃離現場。嗣於95年2月10日下午2時20分許，乙○○在上
    處便利商店內，為店員張孝羽認出後，通知店長甲○○報警
    處理，而查獲上情。
二、案經桃園縣政府警察局龜山分局移送臺灣桃園地方法院檢察
    署檢察官偵查起訴。
    理  由
甲、程序部分：
一、按被告以外之人於審判外之陳述，雖不符前4 條之規定，而
    經當事人於審判程序同意作為證據，法院審酌該言詞陳述或
    書面陳述作成時之情況，認為適當者，亦得為證據，刑事訴
    訟法第159條之5第1 項定有明文。證人甲○○之警詢筆錄、
    張孝羽於偵查之證述，固均係審判外之陳述而屬於傳聞證據
    ，但被告及其辯護人於本院94年9 月25日準備程序期日已陳
    明對其證據能力並無意見，同意援為證據（見本院卷第25頁
    ），而本院審酌該言詞陳述作成時之情況，認為適當，亦得
    為證據，即有證據能力。
二、按證人依法應具結而未具結者，其證言不得作為證據，刑事
    訴訟法第158條之3亦有明定。本件證人甲○○於偵查中之證
    詞並無結文附卷，難認業經合法具結，依前開規定，其在偵
    查中之證詞，自無證據能力。
乙、實體部分：
壹、有罪部分：
一、訊據被告乙○○坦承上揭竊盜犯行不諱，又證人即店長甲○
    ○事後經調取店內錄影帶觀看後，發現被告行竊之事實，業
    據證人甲○○於警詢供述甚明（見偵查卷第11頁），復有監
    視錄影器側錄被告行竊經過之翻拍照片12張附卷可稽（偵查
    卷第14頁至第19頁），均核與被告自白相符，本件事證明確
    ，被告犯行已堪認定，應依法論科。
二、核被告乙○○所為，係犯刑法第320條第1項之竊盜罪。原審
    因認被告罪證明確，引用刑法第2條第1項前段，刑法第 320
    條第1項、（修正前）第41條第1項前段，（修正前）罰金罰
    鍰提高標準條例第1條前段、第2條規定。並審酌被告犯罪之
    動機、手段，其竊得財物之價值約為新臺幣957 元（此經證
    人甲○○陳明在卷），對被害人造成之損失輕微，及被告犯
    後坦承犯行，態度尚稱良好，參酌檢察官求刑拘役15日等一
    切情狀，量處拘役 15日，並依修正前刑法第41條第1項前段
    、罰金罰鍰提高標準條例第2 條規定，諭知易科罰金之折算
    標準為銀元300元即新臺幣900元折算1 日，以示懲儆。核其
    認事用法，尚無不合，量刑亦稱妥適。檢察官上訴，並未具
    體指摘，並無理由，應予駁回。
貳、無罪部分：
一、公訴意旨另以：被告乙○○意圖為自己不法之所有，並基於
    竊盜犯意，於95年2月10日下午2時20分許，在上處統一便利
    商店內，徒手竊取店內財物，並藏放在其身上後，遭店員張
    孝羽發覺，並通知店長甲○○處理，詎被告在甲○○上前盤
    問時，為防護贓物及脫免逮捕，竟徒手與甲○○拉扯，並撞
    倒店內貨架，經甲○○指示張孝羽報警並取出電擊棒後，始
    放棄掙扎。因認被告所為，係犯刑法第329條、第328條第 1
    項之準強盜罪嫌。
二、訊據被告乙○○固坦承於上揭時間、地點，因想逃跑遭甲○
    ○抓住、制伏之事實，惟堅詞否認有何準強盜犯行。辯稱：
    伊當日並未行竊，伊想再去偷取遊戲包，但在架上沒有看到
    商品，甲○○要報警時，伊想逃跑，惟並未對甲○○施以強
    暴脅迫等語。
三、按犯罪事實應依證據認定之，無證據不得認定犯罪事實，刑
    事訴訟法第154條第2項定有明文，又不能證明被告犯罪，應
    諭知無罪之判決，同法第301條第1項亦定有明文。經查，公
    訴意旨認被告涉有上揭準強盜罪嫌，無非係以被告警詢之自
    白、證人張孝羽、甲○○之證詞，為其論據。惟查：
（一）本案首應審酌者，乃被告是否有公訴意旨之竊盜犯行。被
      告對於是否著手竊盜乙節，於本院辯稱：我進去超商看看
      有沒有遊戲包可以偷，發現沒有，要走時店長叫住我，因
      為害怕想要逃跑等語（見本院卷第24頁）。證人張孝羽則
      在檢察官偵查中具結證稱：「…因為面熟，他進來我就有
      注意，看到他走到後面櫃子，我正對著他，有看到他將東
      西放進衣服內，我就叫店長出來」等語（見偵查卷第26頁
      ），至證人張孝羽證詞之憑信性，經調查結果說明如下：
    (1)證人即店長甲○○於本院具結證稱：「後來警察來了有搜
      身，但沒有搜到東西」（見本院卷第35頁），再徵諸證人
      甲○○所證查獲被告情節，被告自進入店面至遭證人甲○
      ○抓住，期間歷經證人甲○○持電擊棒（作威嚇用）將被
      告壓在地上待員警到來的5 分鐘，迄員警到場後對被告搜
      身為止，被告均在店內且在證人甲○○之視線掌控中，是
      以，被告自無丟棄贓物之可能，而員警對被告搜身，既未
      搜得任何贓物，益證被告並未竊得遊戲包或其他店內之財
      物。況且，證人甲○○於本院亦證稱：「當時我們沒有再
      補貨，所以架上沒有熱血江湖遊戲包」（見本院卷第36頁
      ），由此，亦與被告所辯當天店內並沒有遊戲包所以沒有
      竊取乙情相符。
    (2)證人甲○○於本院證稱關於本案查獲情形：「在抓到被告
      的前一天我們店裡有丟東西，調錄影帶出來看，請店內職
      員認偷東西的人，案發時我們女職員張孝羽發現被告的行
      蹤怪怪的，她就特別注意」（見本院卷第35頁），由此可
      知，證人張孝羽在此之前，即已透過店內之監視錄影帶知
      悉被告曾在店內行竊，是故，張孝羽是否先入為主而誤認
      被告有行竊之舉動，亦不無可能。然依客觀之事證，確未
      能證明被告有竊盜之事實。
    (3)至檢察官上訴意旨指摘：縱未能認定被告竊盜既遂，亦應
      認被告所為已達竊盜未遂等語。按預備行為與未遂犯之區
      別，以已、未著手於犯罪之實行為標準，所謂著手，即指
      犯人對於犯罪構成事實開始實行而言，是關於竊盜行為之
      著手，係以已否開始財物之搜尋為要件。亦即刑法上之未
      遂犯，必須已著手於犯罪行為之實行而不遂，始能成立。
      此有最高法院94年台上字第6989號判決可資參照。查被告
      辯稱進入店內並未看見想偷的遊戲包就想走了等語，而證
      人甲○○亦證稱該「熱血江湖遊戲包」因為沒有補貨所以
      當天架上沒有該商品之事實（見本院卷第36頁），業據上
      述，此核與被告所辯「並未看到想偷的遊戲包」之情相符
      ，而該遊戲包平日係擺放在開架式之架上，僅以目視即得
      知悉架上有無該商品，是以，客觀上被告尚無需「搜尋」
      即得以知悉遊戲包是否放在架上，被告進入公眾得出入之
      場所之商店，目視即知想偷的「熱血江湖遊戲包」商品未
      在架上，此時其主觀之犯意自尚未表現於客觀之行為上，
      而本案復查未有任何證據證明被告客觀上有何著手「搜索
      」之動作，因此，縱被告主觀上有竊盜之犯意，客觀上既
      未為何財物之搜尋，即尚未著手於犯罪行為之實行，揆諸
      前揭說明，自不得以竊盜罪之未遂犯論科，上訴意旨，尚
      非的論。
（二）關於被告遭攔捕之經過，證人甲○○於本院證稱：「我問
      他前天是否有來偷東西，被告說沒有，我就請他到倉庫看
      錄影帶確認，被告答應……但是我走到倉庫門時，被告就
      往門口跑，我看他要跑，就把他抓住。我是在我們結帳櫃
      台及大門口間抓住的，我只記得從他背後抓他的肩膀及大
      衣。」繼而經辯護人詰問「被告有何反應？」證人證稱：
      「他有掙扎，我就用手肘從被告後面把被告勾住脖子，但
      被告還是要往前走，最後被告被我拉住，直到警員來。（
      被告在掙扎時有無打你？）沒有蓄意要打我，因為被告比
      較高大，我抓他的時候，他會掙扎有碰到我…當天被告只
      是掙脫」（見本院卷第35頁背面、第36頁），而證人張孝
      羽亦於偵查中證稱：「被告有要逃跑，因被告高大，店長
      壓不住，就叫我去裡面拿電擊棒，被告才放棄逃跑」等語
      （見偵查卷第27頁），依證人甲○○、張孝羽所證情節，
      被告所為亦未對甲○○施以強暴脅迫。
（三）按「竊盜或搶奪，因防護贓物、脫免逮捕或湮滅罪證，而
      當場施以強暴、脅迫者，以強盜論」，刑法第329 條定有
      明文，而實施強暴、脅迫，以便脫逃，原係竊盜以強盜論
      之加重要件行為，竊盜罪如不成立，其前提要件即不存在
      ，自不得以強盜罪論。綜上審理結果，不能證明被告已著
      手於竊盜行為，自不能論以準強盜罪，況且，本案亦未能
      證明被告有對甲○○施以強暴、脅迫之攻擊行為，此部分
      公訴意旨尚屬不能證明，依上說明，即應為無罪之諭知。
      原審依調查證據之結果，斟酌全辯論意旨，認被告犯罪不
      能證明，依法為無罪之諭知，經核並無不合。公訴人提起
      上訴指摘原判決違誤，為無理由，應予駁回。
據上論斷，應依刑事訴訟法第368條，判決如主文。
本案經檢察官鍾鳳玲到庭執行職務
中    華    民    國    95    年    11    月    2     日
                    刑事第十五庭審判長法  官  吳昭瑩
                                      法  官  楊貴雄
                                      法  官  王梅英
以上正本證明與原本無異。
準強盜罪部分檢察官如不服本判決，應於收受送達後十日內向本
院提出上訴書狀，其未敘述上訴之理由者並得於提起上訴後十日
內向本院補提理由書（均須按他造當事人之人數附繕本）。
竊盜罪部分不得上訴
                                      書記官  陳盈璇
中    華    民    國    95    年    11    月    8     日
附錄：本案論罪科刑法條全文論罪法條：
中華民國刑法第320 條（普通竊盜罪、竊佔罪）意圖為自己或第
三人不法之所有，而竊取他人之動產者，為竊盜罪，處5 年以下
有期徒刑、拘役或 5百元以下罰金。意圖為自己或第三人不法之
利益，而竊佔他人之不動產者，依前項之規定處斷。前二項之未
遂犯罰之。


司法院資訊處製作；財團法人民間司法改革基金會備份。
